臺灣高等法院高雄分院刑事判決　　　　95年度上訴字第2359號
上　訴　人
即　被　告　乙○○
選任辯護人　林樹根　律師
　　　　　　洪茂松　律師
　　　　　　邱麗妃　律師
上列上訴人因違反毒品危害防制條例案件，不服臺灣澎湖地方法
院95年度訴字第13號中華民國95年12月6 日第一審判決（起訴案
號：臺灣澎湖地方法院檢察署95年度偵字第44號），提起上訴，
本院判決如下：
     主  文
上訴駁回。
     事  實
一、乙○○以營利之目的，基於販賣第二級毒品甲基安非他命之
    概括犯意，分別於民國（下同）94年5 月底某日、94年6 月
    間某日，均在澎湖縣馬公市五德國小，以每包甲基安非他命
    新臺幣（下同）3,000 元之價格，連續2 次將甲基安非他命
    1 包賣予甲○○，共計得款6,000 元。嗣警方於監聽乙○○
    要雇船偷渡擄人勒贖要犯張錫銘之手下殺人犯張宏吉、陳進
    雄偷渡之過程中，發現有交易毒品之嫌，而查獲上情。
二、案經澎湖縣警察局移送臺灣澎湖地方法院檢察署檢察官偵查
    起訴。
     理  由
壹、程序部分：
一、被告乙○○係經祕密證人檢舉有雇船偷渡擄人勒贖要犯張錫
    銘之手下殺人犯張宏吉、陳進雄赴中國大陸之計劃，澎湖縣
    警察局乃向臺灣澎湖地方法院檢察署聲請監聽被告使用之門
    號0000000000號行動電話，經該署檢察官以94年澎檢光廉聲
    監字第000013號核發通訊監察書，監聽期間自94年4 月21日
    至同年5 月19日，此經證人即承辦警員丁○○於本院審理時
    到庭證述明確，並有通訊監察書、檢舉筆錄、查證報告等可
    稽，其監聽經核並無不法之情事，被告之選任辯護人雖抗辯
    稱：本件既係因他人檢舉被告協助殺人疑犯潛逃出境而申請
    監聽，係屬他案監聽，就被告涉嫌販賣毒品並未重新申請核
    發通訊監察書，其監聽即屬違法，本件通話紀錄監察譯文既
    係違法監聽取得，自無證據能力云云。然查，司法警察機關
    針對過去已發生之犯罪，依法聲請通訊監察書執行監聽之過
    程中，獲得當事人另犯他罪或即將犯罪之線索，此種犯罪證
    據因係合法監聽之過程中隨機或偶然的取得，對於受監聽人
    隱私權益之侵害並未擴大，且司法警察機關亦無逾越法令之
    行為，即非不得以此項資料作為證明他罪之證據使用（參見
    私立東海大學陳運財教授所著「通訊之監察」一文）。本件
    警方係於監聽被告涉嫌幫助殺人犯偷渡出境之犯行過程中，
    發現被告有販賣毒品之犯行，且查無警方係以利用他案聲請
    監聽而供作蒐集本案證據之用，而有規避檢察官事前審查之
    惡意濫用監聽權之行為，此一「他案監聽」即非不被容許；
    況販賣毒品危害社會治安至鉅，依刑事訴訟法第158 條之4
    之規定，衡酌人權保障及公共利益之均衡維護，基於比例原
    則，本件因「他案監聽期間內所得被告於94年4 月23、24、
    28日以0000000000號（嗣於94年5 月8 日換號為0000000000
    號）行動電話與證人甲○○（行動電話號碼0000000000號）
    之通話內容，自應認為有證據能力，而得作為證據，被告選
    任辯護人之抗辯，應不足取。
二、證人甲○○、陳永清於警詢及檢察官偵查中之陳述，係屬被
    告以外之人於審判外之陳述，依刑事訴訟法第159 條第1 項
    之規定，原則上應無證據能力，且其等於檢察官偵查中之陳
    述，固經具結，由於斯時並未傳訊被告到庭行使反對詰問之
    權利，被告就該等證人於警詢及檢察官偵查中陳述之證據能
    力既提出異議，本院參酌最高法院94年台上字第3728號、56
    51號判決意旨，認並無證據能力，惟仍得作為其他證據證明
    力之彈劾證據。
三、除上開監聽及證人甲○○、陳永清於警詢、偵查中之陳述外
    ，本案其他各項證據（包括傳聞證據、非傳聞證據及符合傳
    聞法則外之證據），被告及其選任辯護人於本院審理時均表
    示對於該等證據之證據能力並不爭執，本院審酌該言詞或書
    面作成時之情況，並無不適當之情形，依刑事訴訟法第159
    條之5 規定，應認均有證據能力，而得作為證據。
貳、實體部分
一、訊據上訴人即被告乙○○矢口否認有販賣甲基安非他命予甲○○之犯行，辯稱：伊是賣光碟影片而非賣甲基安非他命給
    甲○○，甲○○因懷疑伊向警察檢舉其施用毒品，致被撤銷
    假釋後，懷恨在心，一直咬著伊有販賣甲基安非他命之事實
    ，有關此情，有與甲○○在監獄同房之丙○○及警員丁○○
    可以為證云云。然查：
  (一)被告乙○○有分別於94年5 月底某日及同年6 月間某日，在
    澎湖縣馬公市五德國小，以每包甲基安非他命3,000 元之價
    格，販賣2 次予甲○○，共得款6,000 元之事實，業據證人
    甲○○於原審審理時證述明確。而證人甲○○因施用甲基安
    非他命，於94年10月31日經送觀察勒戒後，因無繼續施用傾
    向，而經檢察官為不起訴處分等情，亦有臺灣澎湖地方法院
    檢察署94年度毒偵字第38號卷附之尿液檢驗報告、刑事裁定
    、不起訴處分書等可參。而被告係因被檢舉以美金5 萬元之
    代價欲僱船偷渡擄人勒贖要犯張錫銘之手下殺人犯張宏吉、
    陳進雄等前往中國大陸，警方遂向臺灣澎湖地方法院檢察署
    申請核發監聽其使用之0000000000號行動電話，於監聽過程
    中，由被告與證人甲○○之通話中，發現有交易毒品之情，
    因而查獲本案等情，除據證人即承辦警員丁○○於本院證述
    屬實外，並經本院調閱上開檢察署94年度聲監字第000013號
    卷核閱無誤；復有被告與證人甲○○於94年4 月23日、24日
    、28日之通話紀錄監聽譯文附卷可稽（見警卷第30頁）。而
    觀諸上開通話，其中暗語「3 片」之對話，證人甲○○於原
    審審理時已證述：「片」是指安非他命，1 片即指1,000 元
    的安非他命等語明確（見原審卷第102 頁），即經原審當庭
    勘驗該通話錄音帶，被告亦供稱聽起來很像伊聲音等語（見
    原審卷第32頁），堪認證人甲○○證述向被告購買甲基安非
    他命之情，應非虛妄。
  (二)被告於警詢時供稱：不認識甲○○，不知有0000000000、00
    00000000號2 支行動電話，該2 支電話不知係何人所有等語
    （見警卷第1 、2 、4 頁）；然警方已查出上開0000000000
    號行動電話係以被告母親許金煌之名義申請，檢察官偵查中
    ，經提示上開手機申請資料及通訊監聽譯文，被告供稱：伊
    不認識甲○○，亦不曾使用該行動電話，伊母親也未使用該
    電話等語（見偵查卷第25、26頁），其於原審審理時又稱：
    伊不認識甲○○，為何通話譯文有伊和甲○○之通聯，伊真
    的不知道，伊曾經用伊母親之身分證申請1 支電話，由伊父
    親使用1 個月，後來由伊使用，監聽錄音帶的聲音聽起來很
    像伊聲音，甲○○有向伊買過影片，他指定要美國的等語（
    見原審卷第14、24、32頁），於本院審理時則又稱：伊是賣
    光碟影片而非販賣甲基安非他命給甲○○等語，針對被告是
    否認識甲○○，有無使用上開行動電話，及有無以該行動電
    話與甲○○對話之情，先後所述不一，且供詞閃爍，顯見係
    畏罪情虛，欲蓋而彌彰，益見被告確有販賣甲基安非他命予
    甲○○之犯行。
  (三)被告於本院審理時雖又以甲○○係懷疑伊檢舉其施用毒品，
    致被撤銷緩刑，懷恨在心，始誣陷伊販賣毒品云云置辯，並
    舉傳證人丁○○、丙○○為證，經本院訊諸證人丙○○，其
    證稱：伊因公共危險罪於94年9 月28日至95年3 月28日在澎
    湖監獄服刑中，曾在同一工場與甲○○見過1 、2 次面，在
    伊要出獄的1 個月前，有問甲○○是什麼案子進來的，他說
    是一個叫「新仔」（指被告）把他弄進來的，他很不高興，
    說也要把「新仔」弄進來，當時他的表情怪怪的等語，然證
    人丁○○於本院審理時則證稱：警方是在監聽過程中，得知
    甲○○向被告乙○○購買毒品，才去抓甲○○，甲○○因而
    被撤銷假釋而進去服刑，甲○○並未檢舉被告販毒等語（見
    本院96年5 月8 日筆錄）。而本院質諸證人甲○○亦堅決否
    認有向綽號「蔡頭」（據被告稱「蔡頭」即是證人丙○○）
    說過「新仔」害伊進來，伊也要把他弄進來之情，由上諸證
    人之證述，已可知警方因上開通訊監聽，已掌握被告與甲○○有交易毒品之情，證人甲○○只是據實陳述，難認其係故
    意誣陷。而證人丙○○之證言縱屬實在，然依其所云，甲○○於述說「新仔」害他進來，他也要把「新仔」弄進來時，
    只是表情怪怪而已，甲○○並未明確說要誣陷「新仔」，是
    證人丙○○之證言並不能為被告有利之證明。
  (四)查甲基安非他命物稀價昂，而販賣第二級毒品罪之刑責甚重
    ，苟無厚利可圖，殊無冒被判重刑之危險，輕易從事販賣甲
    基安非他命之必要，是被告販賣甲基安非他命予甲○○，係
    基於營利之意圖，應無可疑。
  (五)綜上所述，被告販賣第二級毒品甲基安非他命之罪證已甚明
    確，所辯要係飾卸諉責之詞，不足採信，犯行洵堪認定。至
    證人甲○○於原審雖證稱：除上開2 次在五德國小之毒品交
    易外，另有多次於不詳時間在馬公至龍門間道路旁等地交易
    等語，但查證人甲○○除對上開2 次在五德國小之交易詳為
    陳述外，就其餘多次交易之時、地等情節之陳述均非確定，
    依有利於被告之原則，應認被告販賣甲基安非他命予甲○○
    只有在五德國小之2次。
二、公訴意旨另以：被告乙○○基於販賣第二級毒品安非他命之
    概括犯意，於94年5 月15日16時許，在重光里46－2 號家中
    ，販賣價值約2,000 元之安非他命予陳永清，再於94年5 月
    15日21時許，販賣價值約2,000 元之安非他命予陳永清，陳
    永清並請不知情之計程車司機至被告乙○○家中取貨，因認
    此部分被告涉犯毒品危害防制條例第4 條第2 項販賣第二級
    毒品罪嫌。經查：
  (一)按犯罪事實應依證據認定之，無證據不得認定犯罪事實，刑
    事訴訟法第154 條第2 項定有明文。再刑事訴訟上之證明資
    料，無論直接或間接證據，均須達於一般人均不致有所懷疑
    ，而得確信其為真實之程度，始得據為有罪之認定，若其關
    於是否有罪之證明，未能達此程度，而有合理懷疑存在，致
    使無從形成有罪之確係，依罪證有疑，利於被告」之證據法
    則，即不得遽為被告不利之認定，最高法院76年台上字第49
    86號著有判例，可資參照。
  (二)公訴人認被告有連續2 次販賣安非他命予陳永清之犯行，無
    非以證人陳永清於警詢、偵查中均供稱被告賣毒之供述及其
    2 人間之監聽譯文為主要論據。惟訊據被告乙○○堅決否認
    此部分之販毒犯行，辯稱：陳永清曾向伊借錢，伊交給計程
    車司機轉交給陳永清，伊未拿過毒品給陳永清等語。
  (三)關於被告於94年5 月15日16時許涉嫌販毒部分，證人陳永清
    於警詢中供稱：伊親自到被告家買毒品（見警卷第9 頁），
    於偵查中則供稱：到被告家附近買毒品（見偵查卷第20頁）
    ，其就交易毒品之地點，供詞已難認確實一致，其於原審審
    理中或證稱：沒有向被告拿過毒品（見原審卷第67頁），或
    證稱：有向被告拿過毒品，但是由被告免費提供，被告沒有
    收錢（見原審卷第72-73 頁），均與其於警、偵訊中之供述
    相左，是其於警、偵詢中所稱被告販毒之供述是否屬實，即
    非無疑。
  (四)就被告涉嫌於94年5 月15日21時許販毒部分，證人陳永清於
    警詢中供稱：伊請開計程車的朋友到被告家拿毒品（見警卷
    第9 頁），於偵查中則供稱：伊請開計程車的朋友約被告在
    馬公市重光里海邊拿毒品（見偵查卷第20頁），其就交易毒
    品之地點，供詞已有所出入，於原審審理中則證稱：伊是向
    被告借錢，並請開計程車的朋友去拿，是拿錢不是拿毒品（
    見原審卷第69頁），亦與其於警、偵訊中之供述迥不相侔，
    又證人即計程車司機紀登趨於原審審理中供稱：只幫陳永清
    拿過1 次東西，拿的東西是沒有任何包裝的現金2,000 元，
    不是毒品等語，是證人陳永清於警、偵詢中所稱被告販毒之
    供詞，存有瑕疵，不能遽採。
  (五)證人陳永清與被告於94年5 月14、15日監聽內容中所說「片
    」究何所指，證人陳永清於原審審理中或稱：係指喝酒或拿
    A 片，或稱：係指借錢，或稱：係指安非他命（見原審卷第
    70 頁） ，顯有疑義，自難以其2 人於94年5 月14、15日監
    聽譯文中所提及之「片」等語，遽認其間有交易安非他命之
    情事。
  (六)綜上所述，並無確切之事證足證被告有公訴人所指此部分販
    賣第二級毒品予陳永清之犯行，被告此部分被訴犯罪尚屬不
    能證明。
三、核被告所為，係犯毒品危害防治條例第4 條第2 項販賣第二
    級毒品罪。被告先後2 次販賣第二級毒品甲基安非他命之犯
    行，時間緊接，犯罪構成要件相同，顯係基於概括犯意反覆
    為之，為連續犯，應依修正前刑法第56條之規定以一罪論（
    被告行為後，刑法第56條連續犯之規定，業於94年1 月7 日
    修正公布刪除，並於95年7 月1 日施行，則被告之犯行，因
    行為後新法業已刪除連續犯之規定，此刪除雖非犯罪構成要
    件之變更，但顯已影響行為人刑罰之法律效果，自屬法律有
    變更，依新法第2 條第1 項規定，比較新、舊法結果，仍應
    適用較有利於被告之行為時法律即舊法論以連續犯），並加
    重其刑，惟法定刑為無期徒刑部分依法不得加重。
四、原審因而適用毒品危害防制條例第4 條第2 項、第19條第1
    項，刑法第11條、第2 條第1 項、第37條第2 項，修正前刑
    法第56條，審酌被告販賣毒品之次數不多，所得非鉅等一切
    情狀，量處被告有期徒刑柒年貳月。又依被告所為本件販毒
    之犯罪性質，併予宣告褫奪公權肆年。被告販賣第二級毒品
    所得6,000 元，應依毒品危害防制條例第19條第1 項規定沒
    收，如全部或一部不能沒收時，以其財產抵償之，又以被告
    被訴販賣第二級毒品予陳永清犯罪不能證明部分，因公訴人
    認與科刑部分有連續犯裁判上一罪關係，敘明不另為無罪之
    諭知，其認事用法皆無不合，被告上訴否認犯罪，而指摘原
    判決不當，非有理由，應予駁回。
五、據上論斷，應依刑事訴訟法第368條，判決如主文。
本案經檢察官許月雲到庭執行職務。
中　　華　　民　　國　　96　　年　　6 　　月　　5 　　日
                  刑事第四庭    審判長法  官   蕭權閔
                                      法  官   吳進寶
                                      法  官   陳吉雄
以上正本證明與原本無異。
如不服本判決應於收受本判決後10日內向本院提出上訴書狀，其
未敘述上訴理由者，並得於提起上訴後10日內向本院補提理由書
狀（均須按他造當事人之人數附繕本）「切勿逕送上級法院」。
中　　華　　民　　國　　96　　年　　6 　　月　　6 　　日
　　　　　　　　　　　　　　　　　　　書記官   梁美姿
附錄本判決論罪科刑法條：
毒品危害防制條例第4條第2項
製造、運輸、販賣第二級毒品者，處無期徒刑或7 年以上有期徒
刑，得併科新臺幣7 百萬元以下罰金。
                                                  W
